【裁判字號】    92,簡上,160
【裁判日期】    920711
【裁判案由】    清償債務
【裁判全文】
臺灣臺中地方法院民事判決  九十二年度簡上字第一六○號
    上  訴  人    甲○○
    被  上訴人    乙○○○
右當事人間請求清償債務事件，上訴人對於中華民國九十二年三月五日本院臺中簡易
庭九十二年度中簡字第二五六號第一審判決提起上訴，本院判決如左：
    主      文
上訴駁回。
第二審訴訟費用由上訴人負擔。
    事      實
甲、上訴人方面：
  一、聲明：(一)原判決廢棄。(二)被上訴人應給付上訴人新台幣（下同）五十萬元，及
      自起訴狀繕本送達翌日起至清償日止，按週年利率百分之五計算之利息。(三)第
      一、二審訴訟費用由被上訴人負擔。
  二、陳述：除與原審判決書所載者相同茲予引用外，補稱：
    (一)按民法第五百二十八條規定：「稱委任者，謂當事人約定，一方委託他方處理
      事務，他方允為處理之契約。」第五百四十六條第一項規定：「受任人因處理
      委任事務，支出之必要費用，委任人應償還之，並付自支出時起之利息。」第
      五百四十七條規定：「報酬縱未約定，如依習慣或依委任事務之性質，應給與
      報酬者，受任人得請求報酬。」查本件上訴人受被上訴人有償委任，係代被上
      訴人處理事務之受任人，依上前規定意旨，系爭工廠之電費、電話費、便當費
      及工廠員工出差到印尼接洽業務的費用暨上訴人受委任之報酬，共計五十萬元
      ，皆為上訴人本於兩造委任關係所支出之必要費用，上訴人自得請求被上訴人
      返還該代墊款。
    (二)本件事實上訴人已經告過很多次，但是上訴人認為並沒有得到合理的判決。
乙、被上訴人方面：
  一、聲明：如主文所示。
  二、陳述：除與原審判決書所載者相同茲予引用外，補稱：
      上訴人就系爭同一事實，已經起訴多次，經本院八十九年度中簡字第一六三五
      號駁回確定在案。
  三、證據：提出本院八十九年度中簡字第一六三五號民事判決影本一件為證。
丙、本院依職權調閱本院八十九年度中簡字第一六三五號民事卷。
    理      由
一、本件上訴人（即原告）起訴主張八十五年間，被上訴人（即被告）經由上訴人之
    介紹，將其所經營之久喬興企業股份有限公司（以下簡稱久喬興公司）頂讓給訴
    外人湯海波，而後被上訴人委託上訴人在三個月的時間內，把工廠不用的原料介
    紹他人處理掉，之後上訴人即將部分原料處理掉的收入，全數用在工廠上，剩餘
    部分的原料，則用來交換百葉窗的零件，欲外銷至印尼，在上開三個月的期間內
    ，該工廠的電費、電話費、便當費，及被上訴人派工廠員工和上訴人一起出差到
    印尼接洽業務的費用（機票費用、旅費）等，共計約五十萬元，全部款項均由上
    訴人先行墊付，而該期間內工廠的收入，則全由被上訴人收取，而久喬興公司並
    未辦理公司變更登記，公司係被上訴人在經營，上訴人並無義務支付前揭墊款，
    卻仍本於朋友之立場先予代墊，爰依民法第五百四十六條第一項之規定，訴請被
    上訴人返還前揭代墊之款項等語。被上訴人則以：並沒有委任上訴人處理工廠之
    事務，該段時間工廠係訴外人湯海波在經營，且本件同一事實，上訴人已經起訴
    經本院判決駁回確定等語置辯。
二、按原告之訴，其訴訟標的為確定判決之效力所及者，法院應以裁定駁回之，民事
    訴訟法第二百四十九條第一項第七款定有明文。又對於簡易程序之第一審裁判提
    起上訴，而第二審上訴法院審理後，認原判決依其理由雖屬不當，而依其他理由
    認為正當者，應以上訴為無理由而駁回之，此觀諸民事訴訟法第四百三十六條之
    一第三項、第四百四十九條第二項之規定自明。再者，上訴法院認起訴程序不合
    法且不能補正者，如第一審判決係認原告之訴為無理由，而為原告實體上敗訴之
    判決者，此時，應認原第一審判決依其理由雖屬不當，而依其他理由認為正當者
    ，以上訴為無理由，而為駁回上訴之判決（最高法院六十四年台上字第四四五號
    判例意旨、六十二年四月十七日第三次民庭庭推總會議決定(二)參照）。
三、經查本件上訴人起訴之同一原因事實，前曾主張依民法第五百二十八條及第五百
    四十六條第一項之規定，向被上訴人起訴請求給付五十萬元，而經本院於八十九
    年七月十七日以八十九年度中簡字第一六三五號民事判決駁回，經上訴人於八十
    九年七月二十五日收受該判決，因未上訴而確定乙節，業經本院調閱本院八十九
    年度中簡字第一六三五號民事卷查閱無誤，且為兩造所不爭執，則本件起訴之訴
    訟標的應認已為本院上開八十九年度中簡字第一六三五號民事確定判決效力所及
    ，依法原審本應依民事訴訟法第二百四十九條第一項第七款規定裁定駁回上訴人
    第一審之訴，始為適法，然本件原審則係以實體理由駁回上訴人第一審之訴，經
    上訴人不服提起本件上訴，原審之判決理由雖有未洽，然因本件依上開理由，仍
    應以裁定駁回上訴人之訴，依前揭說明，本件仍應認上訴人之上訴為無理由，而
    駁回其上訴。
四、從而，原審所為上訴人敗訴之判決，其判決理由雖有不當，然因本件依其他理由
    仍應駁回上訴人之起訴，故依法仍應認上訴人之上訴為無理由，應予駁回。
五、據上論結，本件上訴為無理由，依民事訴訟法第四百三十六條之一第三項、第四
    百四十九條第二項、第七十八條，判決如主文。
中      華      民      國    九十二    年      七      月      十一    日
                                    臺灣臺中地方法院民事第三庭
~B審判長法官  張瑞蘭
~B法      官  林慧貞
~B法      官  李悌愷
右為正本係照原本作成
不得上訴。
中      華      民      國    九十二    年      七      月      十一    日
~B法院書記官  洪加芳


司法院資訊處製作；財團法人民間司法改革基金會備份。
